【裁判字號】    92,交訴,29
【裁判日期】    920507
【裁判案由】    公共危險
【裁判全文】
臺灣高雄地方法院刑事判決                          九十二年度交訴字第二九號
    公  訴  人  臺灣高雄地方法院檢察署檢察官
    被      告  乙○○
    被      告  戊○○
    右  一  人
    選任辯護人  施秉慧
                焦文城
右列被告等因公共危險案件，經檢察官提起公訴（九十二年度偵字第一六七八號），
本院判決如左：
    主  文
乙○○服用酒類不能安全駕駛動力交通工具而駕駛，處拘役伍拾玖日，如易科罰金，
以參佰元折算壹日。
戊○○駕駛動力交通工具肇事，致人受傷而逃逸，處有期徒刑捌月。
    事  實
一、乙○○於民國九十一年十二月十二日下午六時餘許，在高雄市○鎮區○○路新碼
    頭附近麵攤與同事飲用藥酒後，明知酒後已感覺平衡感、定向力均有所障礙，且
    精神意識已達不能安全駕駛動力交通工具之程度，猶於同日晚間九時二十分許，
    駕駛車號ＨＥＸ─七二七號重型機車沿高雄縣仁武鄉○○村○○路由南往北方向
    行駛，行經鳳仁路與後庄巷口時，因不勝酒力疏未注意車前狀況，並在飲酒後反
    應與控制能力均受影響情況下，適有戊○○駕駛車號ＮＧ─一三七八號自小客車
    自後庄巷口由東向西駛出至上開路口，欲左轉鳳仁路往南方向行駛時，乙○○駕
    駛之重型機車車頭因而直接撞擊戊○○所駕駛自小客車之駕駛座左側車門處，乙○○因而人車倒地，受有頭部外傷合併下頜骨骨折、左手橈尺骨骨折及頭部外傷
    之傷害（戊○○過失傷害部分，業經檢察官另為不起訴處分）。戊○○於肇事後
    ，明知乙○○已倒地受傷，為規避肇事責任，竟萌肇事逃逸之犯意，未立刻下車
    查看傷者並給予必要之救護，旋即駕駛上開自用小客車逃離現場，嗣經在上開路
    口駕車停等紅燈之丙○○目擊肇事經過，而記下戊○○肇事車輛之車牌號碼並報
    警處理後，經警循線查知車主姓名及電話復通知車主到案後，而查悉上情。而乙○○則經送醫急救後，經抽血檢測其血液中酒精濃度為二八八點八ｍｇ＼ｄＬ，
    換算成呼氣酒精濃度所含酒精成份高達每公升一點一四毫克（ＭＧ＼Ｌ）。
二、案經高雄縣政府警察局仁武分局報請臺灣高雄地方法院檢察署檢察官偵查起訴。
    理  由
一、訊據被告乙○○對於右揭時地酒醉駕車之犯罪事實，業於本院審理中坦承不諱，
    且被告因車禍受傷送醫急救後，經以抽血檢驗其血液所含酒精濃度為二二八點八
    ｍｇ＼ｄＬ，換算成呼氣酒精濃度已達每公升一點一四毫克（ＭＧ＼Ｌ），並有
    長庚紀念醫院臨床病理檢驗報告單一紙在卷可稽，而對於呼氣後所含酒精濃度已
    達每公升○點五五毫克或血液中酒精濃度達○點一一％（ｍｇ＼ｄＬ）以上者，
    肇事率為一般正常人之十倍，應可認已屬「不能安全駕駛」之程度，此業經法務
    部以八十八年五月十八日法八八檢字第一六六九號函告週知，則被告呼氣酒精濃
    度經測試結果高達每公升一點一四毫克，已超逾上開標準甚多，參以被告猶因酒
    後駕車於行經前開路口時直接撞擊被告戊○○所駕車輛之駕駛座左側車門，益徵
    被告於飲酒後其控制與反應能力均受影響，足認被告乙○○駕車當時顯已達不能
    安全駕駛動力交通工具之狀態甚明。此外，復有刑法第一百八十五條之三案件測
    試觀察紀錄表、高雄縣警察局舉發違反道路交通管理事件通知單各一紙附卷可稽
    ，事證明確，被告乙○○酒醉駕車犯行，堪以認定。
二、訊據被告戊○○固坦承於前揭時地駕車發生車禍之事實，惟矢口否認有何肇事逃
    逸犯行，辯稱：伊當時自後庄巷開車出來要左轉鳳仁路，行駛至路口時聽到「碰
    」乙聲，知道發生車禍了，但不知道為何被撞，伊本來準備要開車門下車查看肇
    事情形時，就看見路上很多機車過來，伊以為是飆車族會害怕，然後就開車離開
    ，並不知被告乙○○受傷躺在那裡，伊並無肇事逃逸之故意云云。經查：
（一）被告乙○○於前揭時地騎車與被告戊○○所駕車輛直接撞擊發生車禍後，因而
      倒地昏迷，並受有頭部外傷合併下頜骨骨折、左手橈尺骨骨折及頭部外傷等傷
      害之事實，除據被告乙○○供述明確在卷外，復有長庚紀念醫院出具之診斷證
      明書一紙附卷可佐，雖被告辯稱當時並不知被告乙○○之機車撞上伊車輛後受
      傷倒地之情形云云。然本件交通事故發生後，觀諸肇事後雙方車損之照片及道
      路交通事故現場圖所顯示之現場狀況，被告乙○○之機車車頭幾近全毀，又被
      告戊○○之車輛駕駛座左側車門遭撞及而嚴重凹陷，車輛左後視鏡並已脫落，
      前擋風玻璃左側則龜裂明顯，且被告乙○○之機車因撞擊所產生之碎片散落滿
      地，現場並遺留有被告乙○○長達三點四公尺之血跡等情節，有道路交通事故
      現場蒐證照片十六幀及道路交通事故調查報告表在卷足參，是由上開肇事之現
      場及車損等狀況判斷，足徵二車當時撞擊之力道相當猛烈，且參諸被告乙○○
      前揭所受骨折、外傷等之傷勢非輕，而被告戊○○既供承其行駛至路口時聽到
      「碰」乙聲，並知道已發生車禍，再觀之所駕車輛駕駛座左側車門被撞後，左
      後視鏡已脫落，前擋風玻璃亦有龜裂，且車門已凹陷等情，審酌上揭情狀，衡
      諸吾人日常生活經驗，足認被告戊○○當時已明知被告乙○○因遭受嚴重之撞
      擊而受有身體之傷害，並參酌證人即同在肇事車輛而為被告戊○○開車搭載之
      呂水義證稱：伊不確定被告戊○○有無下車，但伊有聽到戊○○說沒有看到什
      麼就開車等語（見本院九十二年三月二十五日訊問筆錄），再參以被告戊○○
      復於本院審理中自承其聽到撞擊聲音後知道發生車禍，有推開車門看一下等情
      ，更足見被告戊○○顯然已知肇事並看見現場機車人車倒地並有人受傷之情形
      。再者，被告戊○○肇事後卻未下車查看即逕自駕車離開等情，業經目擊證人
      即在上開路口停等紅燈之丙○○於警訊中證述明確在卷，綜上，足證被告顯有
      肇事逃逸之犯意甚明。
（二）又被告戊○○雖以肇事當時其有開車門準備要下車查看，但看見路上有很多機
      車過來以為是飆車族會害怕，就開車離開，並沒有看到被告乙○○受傷倒地之
      情詞置辯云云，然其前於警訊初供從未供稱在路上有看到很多機車以為是飆車
      族因而不敢下車之情節，反而係辯稱：伊發生車禍後有下車查看情形，確定沒
      有發現異狀才開車離開等情，其先後對相同事實之辯解及供述反覆矛盾，已難
      採信，且被告戊○○自肇事現場駕車離開後並未再返回現場或為報警前來救護
      等行為，業據被告戊○○供明在卷，設若被告並無肇事後逃逸之犯意，其既已
      明知發生車禍肇事，縱認其因有飆車族在現場而一時無法下車查看或救護傷者
      之情形下，亦豈有擅自駕車離開而未再返還肇事現場且未為報警救護等行為之
      理，益見被告戊○○前揭所辯云云，顯為卸責之詞，不足採信，至證人丁○○
      於偵審中雖為與被告戊○○前揭相同之證述云云，然證人丁○○與被告戊○○
      二人既為兄弟關係，業據其二人一致供述在卷，且證人丁○○所為上開證述核
      與前開事證不符，顯係附和迴護被告戊○○所為之供證，並不足為被告戊○○
      有利之佐證。
（三）綜上所述，被告戊○○前揭所辯云云，均係事後卸責之詞，委無足取，事證明
      確，其肇事逃逸犯行堪予認定。
三、核被告乙○○所為，係犯刑法第一百八十五條之三服用酒類不能安全駕駛動力交
    通工具而駕駛罪。又核被告戊○○所為，則係犯刑法第一百八十五條之四肇事逃
    逸罪。至辯護意旨認被告戊○○前往派出所說明案情，應屬自首云云，惟按刑法
    第六十二條之自首，係以對於未發覺之罪，行為人向該管公務員申告自己之犯罪
    事實而不逃避接受裁判，始與自首之條件相符。又此所謂發覺，並非以有偵查犯
    罪權責之機關或人員確知其人犯罪無誤為必要，如有確切之根據因而對犯人發生
    合理之懷疑，即足當之（最高法院八十九年度台上字第一一○號判決意旨參照）
    。被告戊○○於肇事後係經警循線查知肇事車主之資料而通知車主即證人丁○○
    後，始到案表明其為肇事車輛之駕駛人等情，業據其供承在卷，核與證人即為被
    告戊○○製作警訊筆錄之警員甲○○於本院審理中證稱：警方係經由目擊民眾丙○○報案時所記下之肇事車輛之車牌號碼，循線查出肇事車主之地址及電話後，
    打電話通知肇事車主至派出所到案等情相符，雖警方於被告戊○○到案說明前，
    尚不能確知係何人駕駛肇事車輛，然警方既已根據目擊證人報案時所記下之車牌
    號碼，而循線查知肇事車輛之駕駛人涉有肇事逃逸之嫌疑，則被告戊○○於接獲
    警方通知後方至派出所說明案情，是否符合自首之要件，已非無疑，況且被告戊○○當時顯已明知被告乙○○因車禍而受傷，而仍駕車逃逸等情，惟被告戊○○
    於至派出所說明時，始終否認有駕車肇事致被告乙○○受有前揭傷害，及明知肇
    事致人受傷而逃逸之犯行，有該警訊筆錄在卷可稽，由此足認被告戊○○上開到
    案說明案情，既非申告自己犯罪，核與自首之要件不符，是辯護意旨認被告戊○○上開所為係符合自首之要件云云，尚非可採，附此敘明。爰審酌酒精成分對人
    之意識能力具有不良影響，且酒後駕車於道路上行駛，對一般往來之公眾及駕駛
    人自身皆具有高度危險性，被告乙○○明知上情，仍貿然駕駛動力交通工具，罔
    顧公眾行之安全，並因而肇事而致自己受有傷害，又被告戊○○明知駕車肇事致
    人受傷後，應即給予傷者必要之救護，以避免發生嚴重之傷亡結果，並應靜待警
    方至現場處理以釐清肇事責任，然其竟心存僥倖，為規避民刑事責任，於肇事後
    竟未予被害人必要之救助旋即逃逸，惡性非輕，惟分別念及被告乙○○犯後已坦
    認犯行，且被告戊○○雖已與被告乙○○達成民事上之和解賠償，有和解書在卷
    足參，然未能坦供犯行，及其二人之犯罪前科素行等一切情狀，分別量處如主文
    所示之刑，並就被告乙○○宣告拘役之部分諭知易科罰金之折算標準，以資懲儆
    。
據上論斷，應依刑事訴訟法第二百九十九條第一項前段、刑法第一百八十五條之三、
第一百八十五條之四、第四十一條第一項前段、罰金罰鍰提高標準條例第二條，判決
如主文。
本案經檢察官陳永豐到庭執行職務。
中      華      民      國      九十二      年      五      月    七    日
                                    臺灣高雄地方法院刑事第二庭
                                        審判長法  官   莊崑山
                                              法  官   吳為平
                                              法  官   吳俊龍
右正本證明與原本無異。
如不服本判決，應於判決送達後十日內，向本院提出上訴狀。
                                              書記官   許麗珠
中      華    民      國      九十二      年      五      月    十二  日
附錄本案論罪科刑法條：
刑法第一百八十五條之三
服用毒品、麻醉藥品、酒類或其他相類之物，不能安全駕駛動力交通工具而駕駛者，
處一年以下有期徒刑、拘役或三萬元以下罰金。
刑法第一百八十五條之四
駕駛動力交通工具肇事，致人死傷而逃逸者，處六月以上五年以下有期徒刑。


司法院資訊處製作；財團法人民間司法改革基金會備份。
